臺灣士林地方法院刑事判決
110年度原交訴緝字第1號
公  訴  人  臺灣士林地方檢察署檢察官
被      告  鄭惠如



                    （現於法務部矯正署臺北女子看守所附                      勒戒所觀察勒戒中）
指定辯護人  本院公護辯護人  姜惠如  
上列被告因公共危險等案件，經檢察官提起公訴（110 年度偵字
第661 號），被告於本院準備程序進行中，就被訴事實為有罪之
陳述，經告知簡式審判程序意旨，且聽取當事人及辯護人之意見
後，本院合議庭裁定由受命法官獨任進行簡式審判程序，並判決
如下：
    主  文
丙○○汽車駕駛人，無駕駛執照駕車犯過失傷害罪，處拘役伍拾
伍日，如易科罰金，以新臺幣壹仟元折算壹日；又犯駕駛動力交
通工具發生交通事故致人傷害逃逸罪，處有期徒刑陸月，如易科
罰金，以新臺幣壹仟元折算壹日。
    事實及理由
一、犯罪事實：
    丙○○明知其未領有普通重型機車之駕駛執照，竟仍於民國10
    9 年8 月31日下午，騎乘車牌號碼000－000號普通重型機車
    ，沿臺北市北投區吉利街由西往東方向行駛，嗣於同日下午
    5 時51 分許，在行經吉利街與尊賢街之有號誌交岔路口之
    際，本應注意汽車行駛至交岔路口時，其行進應遵守燈光號
    誌，而依當時天候晴、暮光、視距良好、柏油路面乾燥、無
    缺陷、無障礙物，並無不能注意之情事，竟疏未注意即貿然
    闖越紅燈行駛，適有甲○○○攜同女兒陳０茵（105 年 7 月生
    ，真實姓名年籍資料詳卷），沿吉利街由北往南方向欲穿越
    道路（未行走於行人穿越道上）亦行走至該處，乃遭丙○○騎
    乘之機車撞擊，而分別受有臀部左小腿挫傷、右小腿左肘挫
    傷之傷害。詎丙○○明知肇事致甲○○○、陳０茵受有傷害，卻未
    留待現場查看，亦未採取救護措施或報警等候處理，即基於
    肇事逃逸之犯意而逕行駕車離去現場。
二、證據名稱：
    ㈠被告丙○○於本院審理中之自白。
    ㈡證人甲○○○分別在警詢、偵查中之陳述、證述；陳０茵、黃
      柏淞分別在警詢中之陳述。
    ㈢道路交通事故現場圖、道路交通事故調查報告表㈠㈡、臺北
      榮民總醫院診斷證明書、公路監理電子閘門網頁畫面列印
      、本院勘驗現場監視錄影畫面之勘驗筆錄。
三、新舊法比較：
    被告丙○○於犯罪後，刑法第185 條之4 業於110 年5 月28
　　日經修正公布。按行為後法律有變更者，適用行為時之法律
　　，但行為後之法律有利於行為人者，適用最有利於行為人之
　　法律，刑法第2 條第1 項訂有明文。修正前刑法第185 條之
　　4 原規定：「駕駛動力交通工具肇事，致人死傷而逃逸者，
　　處一年以上七年以下有期徒刑。」；修正後則規定：「駕駛
　　動力交通工具發生交通事故，致人傷害而逃逸者，處六月以
　　上五年以下有期徒刑；致人於死或重傷而逃逸者，處一年以
　　上七年以下有期徒刑。犯前項之罪，駕駛人於發生交通事故
　　致人死傷係無過失者，減輕或免除其刑。」，比較修正前後
　　之規定，於致人傷害之情形，修正後將法定刑降低為6 月以
    上5 年以下之有期徒刑，而對被告較為有利，是本案即應適
    用修正後之規定論處。
四、按道路交通管理處罰條例第86條第1 項關於汽車駕駛人，無
    駕駛執照駕車、酒醉駕車、吸食毒品或迷幻藥駕車、行駛人
    行道或行經行人穿越道不依規定讓行人優先通行，因而致人
    受傷或死亡，依法應負刑事責任者，加重其刑至2 分之1 之
    規定，係就刑法過失致人於死罪、過失傷害（及致重傷）罪
    之基本犯罪類型，對於加害人為汽車駕駛人，於從事駕駛汽
    車之特定行為時，或於行駛人行道、行經行人穿越道之特定
    地點，不依規定讓行人優先通行，因而致人受傷或死亡之特
    殊行為要件予以加重處罰，已就上述刑法第276 條、同法第
    284 條各罪犯罪類型變更之個別犯罪行為予以加重，而成另
    一獨立之罪名，自屬刑法分則加重之性質（最高法院99年度
    台非字第198 號判決意旨參照）。核被告丙○○所為，係犯
    道路交通管理處罰條例第86條第1 項、刑法第284 條前段之
    汽車駕駛人，無駕駛執照駕車犯過失傷害罪，及修正後刑法
    第185條之4 第1 項前段之駕駛動力交通工具發生交通事故
    致人傷害逃逸罪。又被告以一過失行為同時致告訴人甲○○○
    及被害人陳０茵2 人受傷，屬一行為觸犯數罪名之同種想像
    競合犯，應依刑法第55條之規定從一重處斷。再被告所犯駕
    駛動力交通工具發生交通事故致人傷害逃逸罪名既經立法者
    置於刑法公共危險罪章之列，顯見其偏重於社會公共安全法
    益之保護，而與重在保護個人生命、身體安全之遺棄罪迥然
    有別，自不能以受傷或死亡人數之多寡計算罪數。是就逃逸
    部分，被告縱令騎乘機車肇事導致告訴人及被害人分別成傷
    ，且未經救援即擅自逃逸，其所侵害者仍屬單一社會法益，
    而無依刑法第 55條論以一行為觸犯數罪名之想像競合犯裁
    判上一罪關係可言，附此敘明。末被告所犯上開2 罪間，犯
    意各別、行為互殊，應予分論併罰。爰審酌被告明知其未領
    有普通重型機車之駕駛執照，竟仍騎乘機車上路，復又疏未
    注意號誌即貿然闖越紅燈行駛，嗣果因而發生交通事故致告
    訴人及被害人受有傷害，且於肇事後又不為必要之救護或處
    置即逕行逃逸，所為實不足取，並兼衡被告於犯後坦承犯行
    ，及其就本案事故之過失責任高低、告訴人及被害人所受傷
    勢輕重，暨被告國中畢業、未婚有一名未成年子女，入監前
    從事戶外網拍模特兒工作，月收入約新臺幣30,000元之智識
    程度、家庭生活及經濟狀況等一切情狀，分別量處如主文所
    示之刑，並均諭知易科罰金之折算標準。至被告之辯護人雖
    以被告單親且需扶養母親及未成年子女為由，請求給予緩刑
    宣告等語，惟本院衡酌被告就本案交通事故應負之過失責任
    並非輕微，復未與告訴人達成和解並取得告訴人之諒解等情
    後，認自不宜依辯護人之聲請而諭知緩刑，末此敘明。
五、依刑事訴訟法第273 條之1 第1 項、第299 條第1 項前段、
    第310 條之2 、第454 條第1 項，道路交通管理處罰條例第
    86條第1 項，修正後刑法第185 條之4 第1 項前段 ，刑法
    第2 條第1 項後段、第284 條前段、第55條、第41條第1 項
    前段，刑法施行法第1 條之 1 第1 項，判決如主文。
六、如不服本判決，得自收受送達之翌日起20日內向本院提出上
    訴狀（應附繕本），其未敘述上訴理由者，應於上訴期間屆
    滿後20日內補提理由書狀於本院，上訴於臺灣高等法院。
本案經檢察官乙○○提起公訴，檢察官張尹敏到庭執行職務。
中    華    民    國    110   年    11    月    19    日
                          刑事第七庭  法  官  蘇昌澤
以上正本證明與原本無異。
因疫情而遲誤不變期間，得向法院聲請回復原狀。
                                      書記官  吳佩蓁
中    華    民    國    110   年    11    月    19    日
附錄本案論罪科刑依據之法條：
中華民國刑法第284 條
因過失傷害人者，處1 年以下有期徒刑、拘役或10萬元以下罰金
；致重傷者，處3 年以下有期徒刑、拘役或30萬元以下罰金。

修正後中華民國刑法第185 條之4
駕駛動力交通工具發生交通事故，致人傷害而逃逸者，處6 月以
上5 年以下有期徒刑；致人於死或重傷而逃逸者，處1 年以上 7
年以下有期徒刑。
犯前項之罪，駕駛人於發生交通事故致人死傷係無過失者，減輕
或免除其刑。
　　
道路交通管理處罰條例第86條第1 項
汽車駕駛人，無駕駛執照駕車、酒醉駕車、吸食毒品或迷幻藥駕
車、行駛人行道或行經行人穿越道不依規定讓行人優先通行，因
而致人受傷或死亡，依法應負刑事責任者，加重其刑至二分之一
。